【裁判字號】    98,訴,2723
【裁判日期】    981030
【裁判案由】    毒品危害防制條例
【裁判全文】
臺灣板橋地方法院刑事判決              98年度訴字第2723號
公  訴  人  臺灣板橋地方法院檢察署檢察官
被      告  甲○○
                    國民
上列被告因違反毒品危害防制條例案件，經檢察官提起公訴（98
年度毒偵字第4286號），被告於準備程序中就被訴事實為有罪之
陳述，經本院合議庭裁定由受命法官獨任進行簡式審判程序，並
判決如下：
    主      文
甲○○施用第二級毒品，累犯，處有期徒刑陸月，扣案之第二級
毒品甲基安非他命壹包（驗前淨重零點貳伍公克，驗後餘重零點
貳肆玖柒公克）沒收銷燬之，扣案之第二級毒品甲基安非他命包
裝袋壹個沒收之；又施用第一級毒品，累犯，處有期徒刑拾月。
應執行有期徒刑壹年貳月，扣案之第二級毒品甲基安非他命壹包
（驗前淨重零點貳伍公克，驗後餘重零點貳肆玖柒公克）沒收銷
燬之，扣案之第二級毒品甲基安非他命包裝袋壹個沒收之。
    事      實
一、甲○○前於民國92年間，因施用毒品案件，經依臺灣臺中地
    方法院92年度毒聲字第2813號裁定送觀察、勒戒後，認無繼
    續施用毒品之傾向，於92年12月5 日釋放出所。又於93年間
    ，因施用毒品案件，經臺灣臺中地方法院以93年度訴字第13
    10號判處有期徒刑1 年確定；另因竊盜案件，經臺灣臺中地
    方法院以93年度易字第2115號判處有期徒刑1 年6 月確定。
    上開2 案嗣經臺灣臺中地方法院以94年度聲字第972 號裁定
    定其應執行刑為有期徒刑2 年4 月確定，於95年4 月11日因
    縮短刑期假釋出監，並付保護管束，嗣於95年9 月8 日保護
    管束期滿未經撤銷，視為執行完畢。詎仍不知悔改，復基於
    施用第二級毒品甲基安非他命之犯意，於98年6 月10日下午
    4 時許，在臺北縣板橋市○○路○ 段245 巷95號8 樓之3 住
    處，以將第二級毒品甲基安非他命置於玻璃球內燒烤後吸食
    其煙霧之方式，施用第二級毒品甲基安非他命。另基於施用
    第一級毒品海洛因之犯意，於同年月11日上午10時許，在上
    開住所，以針筒注射之方式，施用第一級毒品海洛因。嗣於
    同日下午5 時30分許，在臺北縣中和市○○路61號前為警查
    獲，並扣得其所有預備供己施用之第二級毒品甲基安非他命
    1 包（驗前淨重0.25公克，驗後餘重0.2497公克）。經採尿
    送驗結果，呈安非他命類（甲基安非他命）及鴉片類（嗎啡
    、可待因）陽性反應，始悉上情。
二、案經臺北縣政府警察局中和第一分局報請臺灣板橋地方法院
    檢察署檢察官偵查起訴。
    理      由
一、本案被告甲○○所犯係死刑、無期徒刑、最輕本刑為3 年以
    上有期徒刑以外之罪，其於準備程序中就前揭被訴事實為有
    罪之陳述，經受命法官告知簡式審判程序之旨，並聽取其與
    公訴人之意見後，本院認無不得或不宜改依簡式審判程序進
    行之情事，依刑事訴訟法第273 條之1 第1 項、第284 條之
    1 規定，裁定本案由受命法官獨任進行簡式審判程序，合先
    敘明。
二、按施用第一、二級毒品為犯罪行為，毒品危害防制條例第10
    條定有處罰明文。故施用第一、二級毒品者，依前揭規定本
    應科以刑罰。惟基於刑事政策，對合於一定條件之施用者，
    則依同條例第20條、第23條之規定，施以觀察、勒戒及強制
    戒治之保安處分。又毒品危害防制條例於92年7 月9 日修正
    公布，自93年1 月9 日施行，其中第20條、第23條將施用毒
    品之刑事處遇程序，區分為「初犯」及「五年內再犯」、「
    五年後再犯」。依其立法理由之說明：「初犯」，經觀察、
    勒戒或強制戒治後，應為不起訴處分或不付審理之裁定；經
    觀察、勒戒或強制戒治執行完畢釋放後，「五年內再犯」者
    ，因其再犯率甚高，原實施之觀察、勒戒及強制戒治既已無
    法收其實效，爰依法追訴或裁定交付審理。至於經觀察、勒
    戒或強制戒治執行完畢釋放後，「五年後再犯」者，前所實
    施之觀察、勒戒或強制戒治已足以遮斷其施用毒品之毒癮，
    為期自新及協助其斷除毒癮，仍適用「初犯」規定，先經觀
    察、勒戒或強制戒治之程序。從而依修正後之規定，僅限於
    「初犯」及「五年後再犯」二種情形，始應先經觀察、勒戒
    或強制戒治程序。倘被告於5 年內已再犯，經依法追訴處罰
    ，縱其第3 次（或第3 次以上）再度施用毒品之時間，在初
    犯經觀察、勒戒或強制戒治執行完畢釋放5 年以後，已不合
    於「五年後再犯」之規定，且因已於「五年內再犯」，顯見
    其再犯率甚高，原實施觀察、勒戒或強制戒治，已無法收其
    實效，即應依該條例第10條處罰。至於第3 次（或第3 次以
    上）施用毒品之時間，是否宜有期間限制？以多久為適宜？
    則分屬刑事政策、專門醫學之範圍，非審判機關所能決定，
    有待循立法途徑解決（最高法院97年度第5 次刑事庭會議決
    議參照）。查被告前於92年間，因施用毒品案件，經依臺灣
    臺中地方法院92年度毒聲字第2813號裁定送觀察、勒戒後，
    認無繼續施用毒品之傾向，於92年12月5 日釋放出所。又於
    93年間，因施用毒品案件，經臺灣臺中地方法院以93年度訴
    字第13 10 號判處有期徒刑1 年確定；另因竊盜案件，經臺
    灣臺中地方法院以93年度易字第2115號判處有期徒刑1 年6
    月確定。上開2 案嗣經臺灣臺中地方法院以94年度聲字第97
    2 號裁定定其應執行刑為有期徒刑2 年4 月確定，於95年4
    月11日因縮短刑期假釋出監，並付保護管束，嗣於95年9 月
    8 日保護管束期滿未經撤銷，視為執行完畢等情，有臺灣高
    等法院被告前案紀錄表1 份附卷可考。是被告所為本案施用
    毒品犯行，距上開觀察、勒戒執行完畢釋放雖已逾5 年，惟
    被告在上開觀察、勒戒執行完畢釋放後5 年內，既已再犯施
    用毒品之罪，並經追訴處罰，揆諸前揭說明，其本次犯行即
    與毒品危害防制條例第20條第3 項所稱之「5 年後再犯」有
    別，是公訴人依法追訴，於法並無不合，本院自應依法論科
    。
三、上揭犯罪事實，業據被告於本院審理時供認不諱，且其為警
    採集之尿液，經送請臺灣檢驗科技股份有限公司以EIA 酵素
    免疫分析法初步檢驗，再以GC/MS 氣相層析／質譜儀法確認
    檢驗結果，呈安非他命類（甲基安非他命）及鴉片類（嗎啡
    、可待因）陽性反應，有該公司98年6 月29日濫用藥物檢驗
    報告、臺北縣政府警察局中和分局毒品案犯罪嫌疑人姓名及
    代碼對照表各1 份在卷可資佐證。此外，並有扣案之白色結
    晶1 包可查。又該白色結晶經送請交通部民用航空局航空醫
    務中心鑑定結果，檢出第二級毒品甲基安非他命成分，驗前
    淨重0.25公克，驗後餘重0.2497公克等情，有交通部民用航
    空局航空醫務中心毒品鑑定書1 紙在卷可查。足徵被告任意
    性之自白與事實相符，應堪採信。本案事證已臻明確，被告
    犯行堪以認定，應依法論科。
四、按海洛因及甲基安非他命分屬毒品危害防制條例第2 條第2
    項第1 、2 款所定之第一、二級毒品，均不得非法持有、施
    用。是核被告所為，係犯毒品危害防制條例第10條第2 項之
    施用第二級毒品罪及同條第1 項之施用第一級毒品罪。被告
    持有第一級毒品海洛因及第二級毒品甲基安非他命進而施用
    ，其持有海洛因及甲基安非他命之低度行為，均應為施用之
    高度行為所吸收，均不另論罪。被告所犯上開施用第一級毒
    品罪及施用第二級毒品罪之間，犯意各別，行為互殊，應分
    論併罰。又被告前於93年間，因施用毒品案件，經臺灣臺中
    地方法院以93年度訴字第13 10 號判處有期徒刑1 年確定；
    另因竊盜案件，經臺灣臺中地方法院以93年度易字第2115號
    判處有期徒刑1 年6 月確定。上開2 案嗣經臺灣臺中地方法
    院以94年度聲字第972 號裁定定其應執行刑為有期徒刑2 年
    4 月確定，於95年4 月11日因縮短刑期假釋出監，並付保護
    管束，嗣於95年9 月8 日保護管束期滿未經撤銷，視為執行
    完畢等情，有臺灣高等法院被告前案紀錄表可稽。其於受有
    期徒刑之執行完畢，5 年以內故意再犯本案有期徒刑以上之
    罪，均為累犯，均應依刑法第47條第1 項之規定加重其刑。
    爰審酌被告施用毒品足以戕害身心健康，其經觀察、勒戒後
    ，仍再度施用毒品，顯見其戒毒之意志不堅，自制力不佳，
    應有入監矯治之必要。惟念其施用毒品，戕害己身，且犯後
    已坦承犯行，態度尚可等一切情狀，分別量處如主文所示之
    刑，並定其應執行刑，以示懲儆。另扣案之甲基安非他命1
    包（驗前淨重0.25公克，驗後餘重0.2497公克）為查獲之第
    二級毒品，已如前述，應依毒品危害防制條例第18條第1 項
    前段規定，併予宣告沒收銷燬之。至因鑑驗耗盡之甲基安非
    他命既已滅失，自無庸再為沒收銷燬之諭知。另扣案之甲基
    安非他命包裝袋1 個，為被告所有用以盛裝毒品之物，此據
    被告供承在卷，爰依刑法第38條第1 項第2 款規定，宣告沒
    收之。
據上論斷，應依刑事訴訟法第273 條之1 第1 項、第299 條第1
項前段，毒品危害防制條例第10條第1 項、第2 項、第18條第1
項前段，刑法第11條、第47條第1 項、第38條第1 項第2 款、第
51條第5 款，判決如主文。
本案經檢察官姜麗君到庭執行職務。
中    華    民    國    98    年    10    月    30    日
                  刑事第五庭    法  官  謝梨敏
以上正本證明與原本無異
如不服本判決應於送達後10日內向本院提出上訴狀
                                書記官  翁子婷
中    華    民    國    98    年    10    月    30    日
附錄本判決論罪之法條：
毒品危害防制條例第10條
施用第1級毒品者，處6月以上5年以下有期徒刑。
施用第2級毒品者，處3年以下有期徒刑。


司法院資訊處製作；財團法人民間司法改革基金會備份。
